臺灣高等法院臺南分院刑事判決　　　　100年度上訴字第801號
上　訴　人　林建銘
即　被　告
選任辯護人　扶助律師王正宏
上列上訴人因違反毒品危害防制條例案件，不服台灣雲林地方法
院100年度訴字第233號中華民國100年6月29日第一審判決（起訴
案號：台灣雲林地方法院檢察署100年度偵字第272號、423號）
，提起上訴，本院判決如下：
    主  文
上訴駁回。
    事  實
一、林建銘前曾因施用第一級、第二級毒品案件，經本院以93年
    度上訴字第48號、96年度上更一字第189號分別判處有期徒
    刑5月、1年，再以96年度聲減字第1415號裁定減刑並定應執
    行有期徒刑7月15日確定；又因施用第一級、第二級毒品案
    件，經原審法院以97年度訴字第102號判處應執行有期徒刑1
    年2月確定，各案接續執行，於98年6月11日假釋出監付保護
    管束，同年11月27日保護管束期滿，假釋未經撤銷視為執行
    完畢。
    林建銘明知海洛因係毒品危害防制條例第2條第2項第1款所
    列管之第一級毒品，為國家懸令禁絕販賣、持有之物，竟基
    於販賣第一級毒品以牟利之犯意，持用不詳廠牌行動電話1
    支（內含0000000000號SIM卡1張）為販毒聯絡工具，於99年
    10月15日14時47分、48分許（起訴書誤載為14時41分、18時
    16分、32分及39分許），與持用0000000000號（起訴書誤載
    為0000000000號）行動電話之楊銘混聯絡毒品交易事宜後，
    前往雲林縣虎尾鎮○○地區○道路旁，販賣1小包海洛因予
    楊銘混，得款新台幣（下同）1,000元。
二、嗣因檢警單位偵辦黃崇岳（向林建銘購買甲基安非他命之人
    ）等人販賣甲基安非他命等毒品案件，對黃崇岳持用之行動
    電話實施通訊監察，發現林建銘亦涉嫌販賣毒品，依法聲請
    對林建銘持用之上開門號行動電話實施通訊監察，始得悉上
    情。
三、案經台灣雲林地方法院檢察署檢察官指揮彰化縣警察局刑警
    大隊偵查起訴。
    理  由
壹、程序方面
一、本件被告涉嫌販賣第二級毒品甲基安非他命部分，業經撤回
    上訴（見本院卷第48、53頁），已確定在案，非本院審理範
    圍，先予敘明。
二、按被告以外之人於審判外之言詞或書面陳述，除法律有規定
    者外，不得作為證據，刑事訴訟第159條第1項定有明文；又
    被告以外之人於審判外之陳述，雖不符前4條（即刑事訴訟
    法第159條之1至之4）之規定，而經當事人於審判程序同意
    作為證據，法院審酌該言詞陳述或書面陳述作成時之情況，
    認為適當者，亦得為證據，復為同法第159條之5第1項所明
    定。本件被告以外之人於審判外之陳述，均經檢察官、被告
    及辯護人於本院審理中表示同意作為本案之證據（見本院卷
    第50頁），本院審酌該言詞及書面陳述作成時之情況，核無
    違法取證或其他瑕疵，認為以之作為證據為適當，均有證據
    能力。
貳、實體方面
一、訊之被告坦承上開販賣第一級毒品海洛因之事實不諱，核與
    證人楊銘混於警詢、偵查及原審審理中證述情節相符（見警
    卷第100-104頁、偵卷第35-38頁、原審卷第72頁背面-79頁
    背面），並有原審法院99年度聲監字第527號通訊監察書、
    電話附表（見原審卷第37頁正反面），及100年5月23日勘驗
    通訊監察錄音內容之勘驗筆錄（見原審卷49頁正反面，內容
    詳如附件所示）在卷可佐，事證明確。
二、按販賣海洛因係違法行為，非可公然為之，亦無公定價格，
    且容易分裝、增減份量，而買賣之價格，可能隨時依交易雙
    方關係之深淺、購毒者之資力、需求量及對行情之認知、毒
    品來源是否充裕、查緝是否嚴謹、購毒者被查獲後供出購買
    對象之可能風險等情形，而異其標準，非可一概而論，從而
    販賣之利得，除被告就販賣之價量俱臻明確供述外，委難察
    得實情，然販賣之人從價差或量差中牟利之方式雖異，其意
    圖營利之販賣行為則無二致。又第一級毒品海洛因之量微價
    高，為政府嚴厲查緝之違禁物，販賣第一級毒品亦屬重罪，
    苟販賣者無利益可圖，自無甘冒被他人供出來源或遭檢警查
    緝法辦之危險，而平價供應他人施用之理，故其販入價格應
    較出售之價格低廉，或以同一價格販賣而減少毒品份量，以
    從中賺取價差牟利，應屬合理之認定。本件被告與購毒者楊
    銘混並非至親舊故關係，且無證據證明僅係單純以同一價量
    轉售，倘無差額利潤可圖，衡情應不致於甘冒重典，平價交
    付海洛因毒品與楊銘混施用，被告有販賣毒品以營利之意圖
    ，應無疑義。本件事證明確，被告販賣第一級毒品之犯行堪
    以認定，應依法論科。
三、論罪科刑：
  (一)按海洛因毒品危害防制條例第2條第2項第1款所列之第一級
    毒品，是核被告所為，係犯毒品危害防制條例第4條第1項之
    販賣第一級毒品罪；其持有第一級毒品之低度行為，為販賣
    之高度行為所吸收，不另論罪。被告有如事實欄所載之犯罪
    前科，有台灣高等法院被告前案紀錄表可稽，其受有期徒刑
    執行完畢後，5年內故意再犯本件有期徒刑以上之罪，為累
    犯，除法定刑為死刑或無期徒刑部分，依法均不得加重外，
    其餘部分應依刑法第47條第1項規定加重其刑。
  (二)被告於警詢中雖供稱毒品上游係翁淑玲、林豐益等人（見警
    卷第9頁、21頁反面），惟經檢察官向承辦本案之員警楊孟
    萍查詢結果：(一)翁淑玲部分，因所提供之門號已斷線，未能
    進一步追查；(二)林豐益部分，則非林建銘所提供（雖其有指
    認），係員警在監聽林建銘時，發現林豐益使用之門號帳單
    寄送地址即為林豐益戶籍地，故調查過程中即已確認林豐益
    身分，並聲請搜索，惟未能逮獲」等情，有台灣雲林地方法
    院檢察署公務電話紀錄單在卷可按（見原審卷第88頁），並
    未因被告之供述而查獲毒品來源，尚無毒品危害防制條例第
    17條第1項減刑規定之適用。
    又被告於本院審理中雖坦承販賣第一級毒品之犯行，惟於警
    詢、偵查及原審審理中均否認此部分犯行，並未自白犯罪（
    見警卷第18頁背面、偵卷第52頁、原審卷第26頁背面、27頁
    背面-28頁、50頁），核與毒品危害防制條例第17條第2之規
    定不符，亦無從依該條項之規定減刑。
  (三)按刑之量定，為求個案裁判之妥當性，法律固賦予法院裁量
    權，但此項裁量權之行使，除應依刑法第57條規定，審酌行
    為人及其行為等一切情狀，為整體之評價，並應顧及比例原
    則與平等原則，使罪刑均衡，輕重得宜，以契合社會之法律
    感情。查販賣第一級毒品罪之法定本刑為：「死刑或無期徒
    刑；處無期徒刑者，得併科新台幣2千萬元以下罰金」，然
    同為販賣第一級毒品，或有大盤毒梟，亦有中、小盤之分，
    甚或僅止於吸毒者友儕間為求互通有無之有償轉讓者，其販
    賣行為所造成危害社會之程度自屬有異，法律處罰此類犯罪
    所設之法定最低本刑卻同為「無期徒刑者，得併科新台幣2
    千萬元以下罰金」，不可謂不重，實有依客觀犯行與主觀惡
    性加以考量其情狀是否有可憫恕之處，而適用刑法第59條規
    定酌量減輕其刑，期使個案裁判量刑能斟酌至當，符合比例
    原則之必要。
    被告本件販賣第一級毒品之行為，雖無視國家對於杜絕毒品
    危害之禁令，應予非難，然其販賣之數量非鉅，危害範圍有
    限，犯罪情節尚非至惡，因一時貪念致罹重典，相對於掌控
    毒品上游來源、長期大量販賣毒品之大毒梟而言，對於社會
    治安及國民健康危害較屬輕微，依其犯罪情節觀察，縱處以
    法定最低刑度，猶嫌過重，有情輕法重之情形，客觀上足以
    引起一般之同情，爰依刑法第59條規定，就法定刑為死刑、
    無期徒刑部分減輕其刑，併科罰金刑部分先加重後減輕之。
  (四)原審以被告之犯罪事證明確，論以販賣第一級毒品罪，並審
    酌被告前科素行不佳，本身有施用毒品之惡習，當知毒品對
    人身心戕害之嚴重性，卻不思努力工作賺取生活所需，鋌而
    走險步上販毒一途，藉流毒他人以牟取利益，事後（於警詢
    、偵查及原審）又否認犯行，犯後態度難謂良好，兼衡被告
    販毒次數（1次）、所得利益（1,000元）等一切情狀，量處
    有期徒刑15年2月；並以被告(1)販賣海洛因毒品所得財物1,0
    00元雖未扣案，仍應依毒依品危害防制條例第19條第1項規
    定沒收，如全部或一部不能沒收時，以其財產抵償之；(2)未
    扣案之不詳廠牌行動電話1支（內含0000000000號SIM卡1張
    ），雖被告供稱：「是我父親林金村所申請，於99年10月間
    因施用毒品案件遭查扣」（見警卷第1頁背面，原審卷第83
    頁正反面），惟該電話平日均由被告使用，被告亦自承為其
    個人所有（見原審卷第83頁），且係供本案聯繫販賣毒品所
    使用；原審法院調取該院100年訴字第182號（偵查案號：99
    年度毒偵字第1831號）被告施用毒品案件核閱結果，並未查
    扣上開行動電話，雖有雲林縣警察局虎尾分局扣押物品清單
    1份在卷可參（見原審卷第94-95頁），然並不能證明上開行
    動電話及內含之SIM卡業已滅失，仍依毒品危害防制條例第
    19條第1項規定宣告沒收，如一部或全部不能沒收時，追徵
    其價額。經核認事用法，均無不合，量刑亦稱妥適。被告提
    起上訴，以量刑過重為由指摘原判決不當，非有理由，應予
    駁回。
據上論斷，應依刑事訴訟法第368條判決如主文。
本案經檢察官趙中岳到庭執行職務。
中    華    民    國   100    年    10    月    13    日
                  刑事第三庭    審判長法  官  高明發
                                      法  官  夏金郎
                                      法  官  楊清安
以上正本證明與原本無異。
如不服本判決應於收受送達後10日內向本院提出上訴書狀，其未
敘述上訴理由者，並得於提起上訴後10日內向本院補提理由書（
均須按他造當事人之人數附繕本）「切勿逕送上級法院」。
                                      書記官  蔡蘭櫻
中    華    民    國   100    年    10    月    14    日
附錄本案論罪科刑法條：
毒品危害防制條例第4條第1項
製造、運輸、販賣第一級毒品者，處死刑或無期徒刑；處無期徒
刑者，得併科新臺幣2千萬元以下罰金。
附件：勘驗被告與楊銘混通訊監察光碟內容
(一)時間：99年10月15日14時47分55秒
  A（發話人）楊銘混
  B（受話人）林建銘
  譯文內容：
  A:喂。
  B:喂。
  A:你建銘喔？你那裡有沒有那種的？
  B:你是誰？
  A:我裕崧的朋友啦。
  B:喔。
  A:你那有沒有女生？
  B:有阿
  A:有喔，要去哪裡找你？
(二)時間：99年10月15日14時48分47秒
  A（發話人）楊銘混
  B（受話人）林建銘
  譯文內容：
  A:喂。
  B:喂。
  A：怎麼斷了？
  B：大屯阿，你說的那麼明。
  A：喔...好好。